臺灣新北地方法院民事判決
111年度訴字第1749號
原      告  蘇恩世  
被      告  新北市私立艾維恩四維幼兒園（原名：新北市私立
            小豆芽四維幼兒園）

法定代理人  許為庠  
訴訟代理人  陳世錚律師
            許季堯律師
被      告  林秋吟  
上列當事人間請求返還借貸款事件，經本院於民國111年9月20日
言詞辯論終結，判決如下：
    主  文
一、被告乙○○應給付原告新臺幣100萬元，及其中新臺幣20萬元
    部分自民國110年11月18日起、其餘新臺幣80萬元部分自民
    國110年12月11日起，均至清償日止，按年息百分之五計算
    之利息。
二、原告其餘之訴駁回。
三、訴訟費用由被告乙○○負擔百分之七十，餘由原告負擔。
四、本判決第一項於原告以新臺幣33萬3,000元為被告乙○○供擔
    保後，得假執行。但被告乙○○如以新臺幣100萬元為原告預
    供擔保後，得免為假執行。
五、原告其餘假執行之聲請駁回。
    事實及理由
一、程序方面：本件被告乙○○未於言詞辯論期日到場，核無民事
    訴訟法第386條各款所列情形，爰依原告聲請，由其一造辯
    論而為判決。
二、原告主張：被告乙○○分別於民國110年10月29日、同年11月2
    2日，向原告借款新臺幣(下同)20萬元、80萬元，並交付由
    被告乙○○簽發、由被告新北市私立小豆芽四維幼兒園（負責
    人為乙○○，該幼兒園於111年6月21日核准更名為新北市私立
    甲○○○○○○○，且負責人變更為丙○○)(以下簡稱被告幼兒園，
    如特別區分時，則各簡稱小豆芽幼兒園、艾維恩幼兒園)背
    書之如附表所示本票2張(下稱系爭本票)，作為還款擔保。
    惟清償期屆至，屢經催討，均未置理。為此，爰依消費借貸
    法律關係，請求被告2人應連帶給付原告100萬元及法定遲延
    利息等語。聲明：被告2人應連帶給付原告100萬元，及其中
    20萬元部分應自110年11月18日起、其餘80萬元部分應自110
    年11月22日起，均至清償日止，按年息百分之5計算之利息
    ；願供擔保請准宣告假執行。
三、被告方面：
　㈠被告乙○○未於言詞辯論期日到場，亦未提出準備書狀作何聲
    明或陳述。
　㈡被告幼兒園則以：
　　⒈小豆芽幼兒園原為合夥組織，故系爭本票之權利義務法律
      關係應存在於小豆芽幼兒園與原告間，應以小豆芽幼兒園
      為當事人。其後小豆芽幼兒園變更為由丙○○擔任負責人之
      獨資商號，並更名為艾維恩幼兒園，二者在法律上為不同
      之人格主體，稅籍及營利事業統一編號亦不相同，不生承
      繼權利義務關係。從而，原告既然主張小豆芽幼兒園應負
      責系爭本票背書人責任，則應屬被告乙○○經營之合夥組織
      小豆芽幼兒園涉訟，與丙○○獨資經營之艾維恩幼兒園無涉
      。
　　⒉退步言之，縱認本件以艾維恩幼兒園為當事人係合法，惟
      系爭本票係於票據「正面」右上方處蓋用小豆芽幼兒園印
      文，並非於系爭票據之背面簽章，違反票據法第124條準
      用第31條第1項之背書要式規定，自不生背書效力，故原
      告主張被告幼兒園應與被告乙○○負連帶給付之責，即非有
      據等語。答辯聲明：駁回原告之訴；如受不利判決，願供
      擔保請准宣告免為假執行。
四、兩造不爭執事項：
　㈠被告乙○○向原告借款，分別於附表所示發票日簽發如附表所
    示本票2紙，並均於系爭本票正面右上方處蓋用小豆芽幼兒
    園印文後，交付原告收執。並有被告等不爭執形式真正之系
    爭本票影本在卷可證（見本院卷第17、127頁）。
　㈡小豆芽幼兒園改制為幼兒園前之名稱為「臺北縣私立小豆芽
    托兒所四維分所附設課後托育中心」，設立許可日期為98年
    4月20日，設立許可文號為北府社兒字第0980253851號。嗣
　　新北市政府於101年5月28日核發幼兒園設立許可(證書：北
    府教幼字第000000000板橋0040號)，負責人為被告乙○○。其
    後由丙○○於111年5月23日申請變更負責人及幼兒園全銜，經
    新北市政府以111年6月21日新北府教幼字第1110980720函同
    意該幼兒園原負責人乙○○變更為丙○○，及原全銜新北市私立
    小豆芽四維幼兒園變更為新北市私立甲○○○○○○○。此有新北
    市政府111年7月28日新北府教幼字第111403581號函暨所檢
    送之相關函件及幼兒園設立許可證書等件可證（見本院卷第
    73-80頁）。
五、原告主張被告乙○○分別於110年10月29日、同年11月22日，
    向原告借款20萬元、80萬元，並交付由被告乙○○簽發之系爭
    本票予原告作為還款擔保等情，為被告不爭執，並有系爭本
    票影本在卷可證（見本院卷第17、127頁），此部分事實，
    自堪信為真正。至於原告主張被告幼兒園於系爭本票上背書
    ，應與被告乙○○負連帶給付責任等語，則為被告幼兒園否認
    ，辯以上詞。是本件兩造爭執要點厥為：㈠艾維恩幼兒園與
    小豆芽幼兒園是否法律上人格同一？㈡原告請求被告2人應依
    消費借貸法律關係負連帶給付100萬元，有無理由？茲析述
    如下：
六、本院之判斷：
　㈠艾維恩幼兒園與小豆芽幼兒園法律上人格是否同一？　
　　被告幼兒園辯稱：艾維恩幼兒園現由丙○○所獨資，與系爭本
    票上蓋章之小豆芽幼兒園為合夥組織，係不同之法律人格，
    原告對艾維恩幼兒園起訴，並非適法等語。經查：
　　⒈小豆芽幼兒園改制為幼兒園前之名稱為「臺北縣私立小豆
      芽托兒所四維分所附設課後托育中心」，設立許可日期為
      98年4月20日，設立許可文號為北府社兒字第0980253851
      號。嗣新北市政府於101年5月28日核發幼兒園設立許可(
      證書：北府教幼字第000000000板橋0040號)，負責人為被
      告乙○○。其後由丙○○於111年5月23日申請變更負責人及幼
      兒園全銜，經新北市政府以111年6月21日新北府教幼字第
      1110980720函同意該幼兒園原負責人乙○○變更為丙○○，及
      原全銜新北市私立小豆芽四維幼兒園變更為新北市私立甲○○○○○○○等情，此有新北市政府111年7月28日新北府教幼
      字第111403581號函暨所檢送之函件與幼兒園設立許可證
      書等件可證（見本院卷第73-80頁），並為被告幼兒園所
      不爭執，則該幼兒園設立許可日期既為98年4月20日、設
      立許可文號為北府社兒字第0980253851號（見本院卷第10
      3頁，由丙○○擔任該幼兒園負責人之幼兒園設立許可證書
      ），嗣負責人及全銜雖有變更，其法律上仍不失同一性，
      故被告幼兒園所辯艾維恩幼兒園與小豆芽幼兒園為不同法
      律上人格云云，並非可採。
　　⒉被告幼兒園雖稱小豆芽幼兒園係合夥組織，與艾維恩幼兒
      園係由丙○○獨資，故二者係不同法律上人格云云，並提出
      經民間公證人公證之簽立日期110年8月6日、由被告乙○○
      、訴外人洪彩萍、丙○○3人合夥經營小豆芽幼兒園之合夥
      契約書、及財政部北區國稅局板橋分局之負責人變更與稅
      籍變更書函等影本各1件為憑（見本院卷第97-100頁、第1
      05至109頁）。然查，上開合夥契約書可證明被告幼兒園
      自110年8月6日起，確係由被告乙○○、訴外人洪彩萍、丙○○3人所合夥經營，而被告幼兒園並未提出該合夥組織業已
      解散並清算完畢之證明，自不足以證明艾維恩幼兒園係與
      小豆芽幼兒園為不同法律人格。至於財政部北區國稅局板
      橋分局之負責人變更與稅籍變更書函，僅得證明被告幼兒
      園向財政部北區國稅局板橋分局變更負責人及變更稅籍之
      情形，然被告幼兒園係源於設立許可日期既為98年4月20
      日、設立許可文號為北府社兒字第0980253851號而來，縱
      負責人及稅籍變更，仍不失法律上同一性，業如前述，被
      告幼兒園雖申請變更稅籍為由丙○○所獨資，然稅籍資料之
      變更，僅為稅捐機關對於稅務上之管理，不足以作為法律
      上人格是否同一之依據，縱被告幼兒園向財政部北區國稅
      局板橋分局申請變更稅籍為由丙○○所獨資，然該幼兒園內
      部關係實係被告乙○○、訴外人洪彩萍、丙○○3人所合夥經
      營之合夥組織，已如上述，是被告幼兒園此部分抗辯，亦
      無足取。
  ㈡原告依消費借貸法律關係，請求被告2人應連帶給付100萬元
    ，有無理由？
　  ⒈按稱消費借貸者，謂當事人一方移轉金錢或其他代替物之
      所有權於他方，而約定他方以種類、品質、數量相同之物
      返還之契約。借用人應於約定期限內，返還與借用物種類
      、品質、數量相同之物，未定返還期限者，借用人得隨時
      返還，貸與人亦得定一個月以上之相當期限，催告返還。
      民法第474條第1項、第478條定有明文。本件原告主張被
      告乙○○分別於110年10月29日及110年11月22日，向原告借
      款20萬元、80萬元，並交付由被告乙○○簽發、由被告幼兒
      園背書之系爭本票作為還款擔保，屆期未清償等情，被告
      乙○○對於原告主張之上開事實，已於相當時期受合法之通
      知，而於言詞辯論期日不到場，亦未提出準備書狀爭執者
      ，依民事訴訟法第280條第3項準用第1項之規定，視同自
      認，復有系爭本票影本在卷可證（見本院卷第17、127頁
      ），原告此部分之主張，堪予憑採。從而，原告依消費借
      貸法律關係，請求被告乙○○應返還借款100萬元，洵為正
      當，應予准許。
　　⒉至於原告主張被告幼兒園係系爭票據之背書人，故應與被
      告乙○○負連帶給付責任云云。然按本票之背書由背書人在
      本票之背面或其黏單上為之，票據法第124條準用第 31 
      條第1項著有規定。背書為要式行為，背書人非在票據之
      背面或其黏單上為之，並由背書人簽名或蓋章，不生背書
      效力(最高法院59年台上字第433號民事裁判要旨參照)。
      本件系爭票據關於被告幼兒園之印文部分，均係蓋用於系
      爭票據「正面」右上方處，系爭票據背面均為空白，此為
      兩造所不爭，並據原告陳明於卷，復有系爭票據、本院11
      1年9月20日言詞辯論筆錄可證（見本院卷第17、127頁、
      第121-122頁），揆諸上開說明，自不生背書之效力。故
      原告主張被告幼兒園係系爭票據之背書人，應與被告乙○○
      負連帶給付之責，自非有據。
七、按給付有確定期限者，債務人自期限屆滿時起，負遲延責任
    ，民法第229條第1項定有明文。原告主張被告乙○○於如附表
    所示發票日向原告借款，並簽發交付系爭票據予原告作為還
    款擔保，足認如附表編號1、2所示本票到期日即為原告與被
    告乙○○所約定之借款清償期。從而，原告依消費借貸法律關
    係，請求被告乙○○應給付原告100萬元，及其中20萬元部分
    自110年11月18日起算、其餘80萬元部分自110年12月11日起
    算，均至清償日止，按年息百分之5計算之法定遲延利息範
    圍，為有理由，應予准許。逾此範圍之請求，即無理由，應
    予駁回。
八、原告陳明願供擔保，聲請宣告假執行，經核原告勝訴部分，
    合於法律規定，爰分別酌定相當之擔保金額宣告之，本院並
    依職權諭知被告乙○○得供相當金額擔保後，免為假執行。至
    於原告敗訴部分，其假執行之聲請，失所依據，併駁回之。
九、本案事證已臻明確，兩造其餘主張陳述及所提之證據，經審
    酌後認於本判決結果不生影響，爰不一一論述，附此敘明。
十、訴訟費用之負擔：民事訴訟法第79條、第85條第1項。
中　　華　　民　　國　　111 　年　　10　　月　　4 　　日
                  民事第八庭    法　官　陳翠琪
以上正本係照原本作成
如對本判決上訴，須於判決送達後20日內向本院提出上訴狀。如
委任律師提起上訴者，應一併繳納上訴審裁判費。
中　　華　　民　　國　　111 　年　　10　　月  　4　　日
                                書記官　曾怡婷 
　　　　　　　　　
本票附表：    111年度訴字第1749號   編號 發票日 票面金額 到期日 利息起算日 票據號碼 備註   (新台幣）     1 110年10月29日 20萬元 110年11月18日 110年11月18日 CH0000000 背面空白 2 110年11月22日 80萬元 110年12月11日 110年12月11日 CH0000000 背面空白